【裁判字號】    94,交易,96
【裁判日期】    950307
【裁判案由】    過失傷害
【裁判全文】
臺灣臺南地方法院刑事判決              94年度交易字第96號
公  訴  人  臺灣臺南地方法院檢察署檢察官
被      告  丁○○
上列被告因過失傷害案件，經檢察官提起公訴（94年度核退偵字
第347號），本院判決如下：
    主  文
丁○○因過失傷害人，處拘役伍拾日，如易科罰金，以參佰元折
算壹日。
    事  實
一、丁○○考領有大貨車普通駕駛執照，其於民國93年10月27
    日11時42分許，駕駛牌照號碼C7-8389號自小貨車，沿臺南
    市○○路○段第3車道由北向南行駛，途經海安路3段與民德
    路交岔路口時，本應注意車前狀況，並隨時採取必要之安全
    措施，且當時天候晴、日間自然光線、柏油路面乾燥、無缺
    陷、無障礙物、視距良好，客觀上並無不能注意之情事，詎
    其於綠燈直行時，竟疏於注意車前狀況，貿然以4、50公里
    左右之時速直行（未超速），適有甲○○無照（未考領任何
    駕駛執照）駕駛牌照號碼UOY-178號輕機車後載其婆婆乙○
    ，沿海安路3段由南向北行駛，本應注意汽（機）車行駛至
    交岔路口，轉彎車應讓直行車先行，且依當時情行並無不能
    注意之情形，詎甲○○竟冒然左轉，未讓直行車先行，以致
    丁○○發現時煞閃不及，其駕駛之C7-8389號自小貨車左前
    保險桿遂與甲○○駕駛之UOY-178號輕機車右側發生碰撞，
    致甲○○及乙○因而人、車倒地，甲○○受有腦震盪症候群
    、骨盆腔左、右恥骨骨折、上門牙斷裂、下唇擦挫傷、雙膝
    及左小腿擦挫傷、右手擦挫傷之傷害；乙○受有左鎖骨骨折
    之傷害。丁○○於肇事犯罪後，未被有偵查權之公務員或機
    關發覺前，於警察到場時向警自首，坦承本件犯行。
二、案經甲○○、乙○訴由臺南市警察局第五分局報請臺灣臺南
    地方法院檢察署檢察官偵查起訴。
    理  由
一、訊據被告丁○○對於其有在臺南市○○路○段與民德路交岔
    路口發生車禍，致告訴人甲○○受有腦震盪症候群、骨盆腔
    左、右恥骨骨折、上門牙斷裂、下唇擦挫傷、雙膝及左小腿
    擦挫傷、右手擦挫傷之傷害；告訴人乙○受有左鎖骨骨折之
    傷害之事實坦承不諱，惟矢口否認其有犯罪，辯稱：甲○○
    沒有兩段式左轉，而是直接左轉往民德路，撞擊前雙方都是
    綠燈等語（見本院卷95年2月21日審理筆錄第6頁）。
二、經查：
(1)、被告丁○○上揭犯罪事實，有道路交通事故調查報告表（
    一）、（二）、道路交通事故現場圖、乙○受傷之診斷證明
    書各1份、甲○○受傷之診斷證明書2份及現場蒐證照片29張
    附卷可資佐證，且其在本院94年10月12日準備程序中亦自承
    「我認為雙方都有錯」等語。
(2)、告訴人甲○○、乙○雖均指訴被告丁○○闖紅燈，惟其2人
    均無法舉證以實其說，且查無其他任何證據可以證明被告丁
    ○○有闖紅燈之事實，此一指訴自不足採信。
(3)、又告訴人甲○○雖稱其以兩段式左轉方式要通過上開交岔路
    口，沿民德路由東向西行駛云云。惟甲○○於本院95年2月
    21日審理時卻證稱其是沿民德路之南邊（即由東向西民德路
    之左邊）由東往西行駛的。按兩段式左轉如係設有「機慢車
    兩段式左轉標誌」者，係用以告示左轉機器腳踏車或慢車駕
    駛人應遵照號誌指示，在號誌顯示允許直行時，先駛至【右
    前方路口】之左轉待轉區等待左轉，俟該方向號誌允許直行
    後，再行續駛，以兩段方式完成左轉，道路交通標誌標線號
    誌設置規則第65條第1項定有明文。是甲○○如有以兩段式
    左轉，則其應先直行到民德路之北邊（即民德路由東向西之
    方向之路口右邊），而非南邊（即左邊），俟民德路方向之
    號誌燈為綠燈時，再直行。是依甲○○未考領任何駕駛執照
    之情狀，已難謂其對道路交通安全規則有詳細之了解，復參
    以其上開之證述，亦難認其係以兩段方式完成左轉。再參以
    卷附之道路交通事故現場圖顯示：車禍發生後，C7-8389 號
    自小貨車之煞車痕起點及UOY-178號輕機車倒地之括地痕起
    點都在上開交岔路口偏南（如果甲○○有以兩段式左轉，則
    其應在民德路口右前方由東向西直行，因其既已靠右行駛，
    被撞地點應靠近上開交岔路口北邊而非南邊）等情狀，被告
    謂「甲○○沒有兩段式左轉，而是直接左轉往民德路，撞擊
    前雙方都是綠燈」，以及「甲○○騎乘機車沿海安路由南往
    北行駛到民德路口時，未兩段式左轉而直接左轉」等語（見
    本院卷95年2月21日審理筆錄第6頁、第8頁），應可採信。
(3)、按汽車行駛時，駕駛人應注意車前狀況，並隨時採取必要之
    安全措施；又汽（機）車行駛至交岔路口，轉彎車應讓直行
    車先行，道路交通安全規則第第94條第3項、第102條第1項
    第6款前段分別定有明文。被告丁○○及告訴人甲○○自應
    分別注意遵守上開規定，且查上開交岔路口，東西寬達37.6
    公尺，南北寬達20.1公尺，視野寬廣，當時天候晴、日間自
    然光線、柏油路面乾燥、無缺陷、無障礙物、視距良好，客
    觀上並無不能注意之情事，有上開道路交通事故現場圖、道
    路交通事故調查報告表（一）及現場蒐證照片附卷可稽。告
    訴人甲○○左轉時未讓直行車先行，其有過失，相當明顯。
    而被告丁○○在上開交岔路口視野寬廣、視距良好之情形下
    ，早即可發現甲○○左轉之情形，竟仍發生碰撞，其當時顯
    然疏於注意車前狀況，此與其上開「我認為雙方都有錯」之
    自白相符，其就本件車禍之發生顯有過失，應可認定。告訴
    人甲○○、乙○因本件車禍受有上開傷害，與被告之過失行
    為間並有相當因果關係。又本件車禍之肇事責任，依被告違
    規之情節而言，應負肇事之次因責任；告訴人甲○○應負肇
    事之主因責任。雖告訴人甲○○就本件車禍之發生亦與有過
    失，然並不因此而解免被告過失之責。本件車禍肇事責任經
    送臺灣省臺南區車輛行車事故鑑定委員會鑑定結果，對於何
    方闖紅燈並無法鑑定，並認如機車未依規定二段式左轉，發
    生撞及，則甲○○未依規定左轉，為肇事主因，丁○○未注
    意車前狀況，為肇事次因，有該會94年5月5日南鑑字第0945
    901667號函附卷可稽。綜上所述，事證明確，被告之過失犯
    行洵堪認定。
三、核被告丁○○所為，係犯刑法第284條第1項前段之過失傷害
    罪。被告一過失傷害行為致告訴人甲○○及乙○受傷，為同
    種想像競合犯，查告訴人甲○○及乙○所受傷勢，以甲○○
    受傷較重，依刑法第55條規定，被告應從一重之刑法第284
    條第1項前段之過失傷害罪處斷。被告於肇事犯罪後，未被
    有偵查權之公務員或機關發覺前，向警自首坦承犯行，進而
    接受裁判，有警詢筆錄及臺南市○○○道路交通事故肇事人
    自首情形紀錄表附卷可稽，應依刑法第62條前段規定減輕其
    刑。審酌被告之品行尚佳（無前科）、生活狀況普通、智識
    程度為國中畢業、告訴人甲○○及乙○受傷之程度、被告係
    因過失造成本件車禍且應負肇事之次因責任、告訴人甲○○
    應負肇事之主因責任以及被告事後尚未與告訴人甲○○及乙
    ○成立民事和解等一切情狀，爰量處如主文所示之刑，並諭
    知易科罰金之折算標準，以示懲儆。又被告聲請再送鑑定，
    惟本件事證已明，已如上述，自無再另行送鑑定之必要。
據上論斷，應依刑事訴訟法第299條第1項前段，刑法第284條第1
項前段、第55條、第62條前段、第41條第1項前段，罰金罰鍰提
高標準條例第1條前段、第2條，判決如主文。
本案經檢察官丙○○到庭執行職務
中    華    民    國    95    年     3    月     7    日
               刑事第七庭審判長法  官  林英志
                               法  官  彭喜有
                               法  官  林勝利
以上正本證明與原本無異。
如不服本判決，應於判決送達後10日內，向本院提出上訴狀。
                               書記官  陳金堂
中    華    民    國    95    年     3    月     7    日
附錄本案論罪科刑法條全文：
中華民國刑法第284條
因過失傷害人者，處6月以下有期徒刑、拘役或500元以下罰金；
致重傷者，處1年以下有期徒刑、拘役或500元以下罰金。
從事業務之人，因業務上之過失傷害人者，處1年以下有期徒刑
、拘役或1000元以下罰金，致重傷者，處3年以下有期徒刑、拘
役或2000元以下罰金。


司法院資訊處製作；財團法人民間司法改革基金會備份。
